【裁判字號】    95,家聲,46
【裁判日期】    950427
【裁判案由】    大陸地區裁判認可
【裁判全文】
臺灣板橋地方法院民事裁定              95年度家聲字第46號
聲  請  人  乙○○
相  對  人  甲○○
上列當事人間請求認可大陸地區裁判事件，本院裁定如下：
    主      文
大陸地區福建省平潭縣人民法院於西元2005年8月4日所為之（
2005）嵐民初字第450號民事判決應予認可。
聲請程序費用由相對人負擔。
    理      由
一、按「在大陸地區作成之民事確定裁判、民事仲裁判斷，不違
    背臺灣地區公共秩序或善良風俗者，得聲請法院裁定認可」
    ；惟「以在臺灣地區作成之民事確定裁判、民事仲裁判斷，
    得聲請大陸地區法院裁定認可為執行名義者，始適用之」，
    我國臺灣地區與大陸地區人民關係條例第74條第1項、第3項
    定有明文。
二、本件聲請意旨略以：兩造原係夫妻關係，經大陸地區福建省
    平潭縣人民法院於西元2005年8月4日以該院（2005）嵐民初
    字第450號判決離婚，並於2005年9月2 日生效，為此聲請鈞
    院裁定認可該民事確定判決等語，並提出該民事判決書影本
    、判決離婚生效證明書影本及各經財團法人海峽交流基金會
    認證之公證書為憑。
三、按中華人民共和國最高人民法院於西元1998 年即民國87年1
    月15日通過公布，自87年5 月26日起施行之法釋字第（1998
    ）11號「最高人民法院關於人民法院認可臺灣地區有關法院
    民事判決的規定」之司法解釋，其中第2 條規定：「臺灣地
    區有關法院的民事判決，當事人的住所地、經常居住地或者
    被執行財產所在地在其他省、自治區、直轄巿的，當事人可
    以根據本規定向人民法院申請認可」，有我國臺灣高等法院
    87年7月28日（87）院仁文速字第10023號函暨檢附中華人民
    共和國最高人民法院法釋字第（1998）11號「最高人民法院
    關於人民法院認可臺灣地區有關法院民事判決的規定」之司
    法解釋可稽，是以在我國作成之民事確定判決，因前開規定
    施行得以聲請中華人民共和國人民法院之認可，故中華人民
    共和國人民法院作成之民事確定裁判、民事仲裁判斷，亦得
    聲請我法院裁定認可。又查，聲請人提出中華人民共和國福
    建省平潭縣人民法院（2005）嵐民初字第450 號確定判決係
    以：「原、被告婚前缺乏了解，草率結婚，婚姻基礎差，婚
    後雙方未能建立起夫妻感情，導致原告向本院提出離婚訴訟
    。被告對原告提出離婚訴訟主張未作口頭或書面辯詞予以反
    駁，視其承認原告主張的事實及自願放棄抗辯權。為此，對
    原告提出離婚訴請，本院予以支持」為由，而判決相對人與
    聲請人離婚在案，核與我國民法第1052條第2 項：「有前項
    以外之重大事由，難以維持婚姻者，夫妻之一方得請求離婚
    」之精神相符，亦不違背我國公共秩序或善良風俗，爰依臺
    灣地區與大陸地區人民關係條例第74條第1 項之規定，准許
    聲請人所請，認可該中華人民共和國之民事確定判決。
四、依非訟事件法第21條第2 項、民事訴訟法第78條，裁定如主
    文。
中    華    民    國    95    年    4     月     27   日
                  家事庭          法  官  毛崑山
以上正本係照原本作成。
如對本裁定抗告須於裁定送達後10日內向本院提出抗告狀。
中    華    民    國    95    年    4     月     27   日
                                  書記官  廖宮仕


司法院資訊處製作；財團法人民間司法改革基金會備份。
